【裁判字號】    95,上訴,2087
【裁判日期】    951011
【裁判案由】    違反槍砲彈藥刀械管制條例等
【裁判全文】
臺灣高等法院刑事判決                95年度上訴字第2087號
上  訴  人
即  被  告  戊○○
                  （現另案於臺灣臺北監獄臺北分監執行中）
指定辯護人  本院公設辯護人  丙○○
被      告  庚○○
上列上訴人等因槍砲彈藥刀械管制等案件，不服台灣板橋地方法
院93年度訴字第1962號，中華民國95年4月12日第一審判決（起
訴案號：台灣板橋地方法院檢察署93年度偵字第13434號、第142
30號，併辦案號：台灣板橋地方法院檢察署93年度偵字第19098
號、94年度偵字第11351號、台灣桃園地方法院檢察署93年度偵
緝字第184號、93年度偵字第3054號、93年度偵字第16014號）提
起上訴，本院判決如下：
    主  文
原判決關於戊○○強盜及執行刑部分暨庚○○恐嚇取財部分，均
撤銷。
庚○○共同意圖為自己不法之所有，以恐嚇使人將本人之物交付
，處有期徒刑陸月，如易科罰金，以佰元折算壹日。
    事  實
一、庚○○與戊○○（恐嚇財部分，另經原審法院判處有期徒刑
    8月確定）為夫妻。戊○○於民國93年8月14日在台北縣寶橋
    路竊取甲○○所有之CO－2358號自小客車，因缺錢花用，乃
    與庚○○基於共同之犯意，意圖為自己不法之所有，向甲○○恐嚇勒索贖金。先由戊○○於93年8月15日14時4分、14時
    20分、同年月17日23時47分及同年月18日，多次接續以公共
    電話撥打甲○○之行動電話，揚言「車子在我這裡，準備新
    台幣（下同）5萬元贖車」等語恐嚇甲○○，致甲○○恐車
    輛無法尋回，心生畏懼，與戊○○談妥以1萬元贖回車輛，
    乃於同年月18日16時20分許（起訴書誤載為同日14時20分許
    ），在中國信託新店分行提款機，先轉帳匯入2千5百元（起
    訴書誤載為5萬元）至不知情戊○○母親楊張惠之彰化銀
    行00000000000000號帳戶。由庚○○於同日17時12分許持提
    款卡提領款項，因逾銀行轉帳時間，未提取成功。惟該2千5
    百元嗣仍匯入楊張惠帳戶，在戊○○、庚○○實力支配範
    圍，於陽志誠、庚○○被查獲後，該2千5百元由楊張惠退
    還甲○○。
二、案經台北縣政府警察局移送台灣板橋地方法院檢察署檢察官
    偵查起訴。
    理  由
一、被告庚○○恐嚇取財撤銷改判部分：
（一）訊之上訴人即被告庚○○矢口否認有恐嚇取財犯行，辯稱
      ：其夫戊○○拿其母親楊張惠之提款卡叫其提款，不知
      錢財之來源，對戊○○竊取他人小客車、恐嚇勒索贖車之
      犯行都未參與，且不知情云云。
（二）然查上揭犯罪事實，為被告庚○○於偵查中自白不諱，供
      承：「（問：有無打電話向車主勒索？）因為大葉說要用
      錢，所以我跟戊○○就決定打電話給被害人要錢，要他交
      五萬元，匯入我婆婆陳惠彰化銀行之帳戶」、「（問：
      在何處打電話？）我們開車經過土城市某處時，由戊○○
      打電話的」、「是楊決定由他打電話，然後叫我去領錢，
      我有去領過，但是錢尚未匯進來」等語；另被告庚○○於
      警詢時也已供稱：「（問：是誰打電話給車主勒贖的？）
      電話是戊○○打的」、「（問：被害人筆錄供稱某男子於
      8月15、17日以電話留言勒贖5萬元後，於18日勒贖1萬元
      ，並匯入彰化銀行00000000000000000之帳號內是否屬實
      ？）是」等語（見台灣板橋地方法院檢察署93年度偵字第
      13434號偵查卷第48頁、第68頁）。參以共犯即其夫戊○○於偵審中坦承有竊取車輛、恐嚇甲○○贖車之犯行。另
      證人甲○○於警詢時證稱：「我於93年8月15日14時4分、
      14時20分、8月17日23時47分接到勒贖電話留言，他說車
      子在我這裡，要我準備約5萬元贖車，我於8月18日約14時
      許起與他電話連絡多通，最後談成1萬元，於16時20分，
      在中國信託新店分行提款機轉帳2,500元至彰化銀行00000
      000000000號帳號內」等語（見同上偵查卷第8頁反面、第
      9頁）。又被告戊○○與被害人甲○○通話多次，被告庚○○與戊○○係共同生活之夫妻，當時共乘戊○○所竊取
      甲○○失竊車輛，戊○○並在車輛內打電話恐嚇，何能諉
      為不知。另證人楊張惠於警詢時證述其子戊○○確有向
      其借用上揭彰化銀行帳戶及提款卡等情無訛，並有車輛車
      牌失竊作業－查獲車輛認可資料、臺北縣政府警察局保安
      警察隊贓物領據、車輛失竊電腦輸入單、車輛尋獲電腦輸
      入單、甲○○匯款之交易明細單及被告庚○○提款交易未
      成之明細單、楊張惠退回前開帳戶內之贖金2,500元予
      被害人甲○○之收據在卷可憑（見93年度偵字第14230 號
      偵查卷第46頁至第52頁）。至共犯戊○○雖稱恐嚇行為為
      其一人所為，被告庚○○並不知情云云。然此乃因兩人為
      夫妻關係，共犯戊○○迴護其妻，欲一人承擔刑責之詞，
      不足為被告庚○○有利之認定。綜上所述，被告庚○○所
      辯，為卸責之詞，不足採信，其恐嚇取財之事證已臻明確
      ，犯行洵堪認定，應予依法論科。
（三）核被告庚○○所為，係犯刑法第346條第1項之恐嚇取財罪
      。被告庚○○與已判決確定之戊○○間，有犯意之聯絡及
      行為之分擔，皆為共同正犯。被告等恐嚇所得之財物，已
      由被害人匯入共犯戊○○母親帳戶，進入被告等實力支配
      之範圍，行為已屬既遂。不因被告等尚未提領款項及事後
      已退予被害人而認係未遂。
（四）原審對被告庚○○為有罪科刑之判決，固非無見。惟查1.
      被告所犯之罪名，應予判決內予以認定，並記載其所犯法
      條，作為量刑之依據。原審法院於理由內僅記載被告庚○○與戊○○犯恐嚇取財罪，未認定被告庚○○所犯何法條
      之罪（見原判決第19頁、第20頁），於法有違。2.原審對
      共犯戊○○所犯連續以攜帶兇器方式竊取小客車8輛之多
      ，且牽連犯詐欺取財罪、恐嚇取財罪（與庚○○共犯）、
      偽造及行使偽造私文書罪，且屬累犯，予以從輕判處有期
      徒刑8月（被告戊○○撤回上訴確定），而對隨同其夫參
      與恐嚇取財部分犯行，又非累犯，情節輕微之被告庚○○
      判處有期徒刑7月，明顯量刑失當，違反比例原則，自屬
      無可維持。被告上訴意旨，仍執前詞，否認犯罪，雖不足
      採，惟原判決關於被告庚○○恐嚇取財部分既有可議，自
      應由本院將之撤銷改判。爰審酌被告庚○○之品行、素行
      ，隨同其夫犯罪，涉案情節較輕，該2,500元已退還被害
      人及共犯戊○○確定判決之刑度（詳上所述）等一切情狀
      ，乃判處如主文第2項所示之刑及易科罰金之折算標準，
      以示懲儆。至被告於犯罪時之刑法第41條第1項前段規定
      ：「犯最重本刑為5年以下有期徒刑以下之刑之罪，而受6
      個月以下有期徒刑或拘役之宣告，因身體、教育、職業、
      家庭之關係或其他正當事由，執行顯有困難者，得以1元
      以上3元以下折算一日，易科罰金。」又被告行為時之易
      科罰金折算標準，修正前罰金罰鍰提高標準條例第2條前
      段（現已刪除）規定，就其原定數額提高為100倍折算1日
      ，則本件被告行為時之易科罰金折算標準，應以銀元300
      元折算1日，經折算為新臺幣後，應以新臺幣900元折算為
      1日。惟95年7月1日修正公布施行之刑法第41條第1項前段
      則規定：「犯最重本刑為5年以下有期徒刑以下之刑之罪
      ，而受6個月以下有期徒刑或拘役之宣告者，得以新臺幣1
      千元、2千元或3千元折算一日，易科罰金。」比較修正前
      後之易科罰金折算標準，以行為時之法律，較有利於被告
      ，依刑法第2條第1項前段，仍應適用行為時法。
二、被告戊○○移送併辦強盜撤銷原判決退回併辦部分：
（一）台灣板橋地方法院檢察署93年度偵字第19098號移送原審
      法院併辦意旨略以：被告戊○○與古紹鐔（已死亡）及一
      名真實姓名年籍不詳之成年男子，基於共犯之犯意，意圖
      為自己不法之所有，於93年5月30日23時15分許，由戊○○駕駛所竊得之Ｐ9-2983號自小客車搭載古紹鐔及不詳男
      子至台北市○○○路○段206之2號巨無霸電子遊藝場，由
      不詳男子在外接應，古紹鐔及戊○○分別持開山刀及改造
      手槍1支（槍枝部分已提起公訴，按係指管制編號：00000
      00000之槍枝），侵入店內。古紹鐔喝令「大家不要動，
      將錢拿出來」等語，至使櫃台小姐乙○○及客人辛○○不
      能抗拒，而交付櫃檯內現金新台幣47萬元，乙○○所有之
      皮包（內含身分證、汽車駕照、機車行照、健保卡各1件
      、信用卡6張、存摺1本及印鑑1枚及現金2萬7千元、美金
      440元）及辛○○所有之英國巴貝里側背包乙只（內含Ｌ
      Ｖ皮夾乙只，萬寶龍皮夾乙只，現金7千元，臺北至高雄
      機票1張、金融卡及信用卡共12張、身分證、健保卡、汽
      車駕駛執照、重機車駕駛執照、空中大學學生證、台大醫
      院掛號證各1張）等物，得手後，三人朋分花用。戊○○
      復於不詳時間，至台北縣中和市○○街之和信電訊股份有
      限公司特約門市，偽造辛○○之署名，填寫行動電話門號
      申請書，持之向該特約門市人員申辦行動電話門號000000
      0000、0000000000號，旋以5千元代價賣給真實姓名年籍
      不詳綽號「阿賓」之友人。因認被告戊○○涉有刑法第33
      0條第1項之加重強盜罪嫌、第216條、第210條之行使偽造
      私文書罪嫌。與被告戊○○起訴持有槍枝，竊取Ｐ9-2983
      號自小客車部分，有牽連犯之裁判上一罪關係，移送原審
      法院併案審理。
（二）按法院不得就未經起訴之犯罪審判；檢察官就犯罪事實一
      部起訴者，其效力及於全部。刑事訴訟法第268條、第267
      條定有明文。而檢察官對未起訴之犯罪事實，得移送法院
      併案審理者，即刑事訴訟法第267條所規定者，限於與已
      起訴有罪部分，有實質上一罪或連續犯、牽連犯等裁判上
      一罪之案件（犯罪行為均在95年7月1日修正刑法施行前）
      。
（三）經查：
    1.本案原檢察官並未起訴被告戊○○強盜、偽造私文書之犯
      行，故併辦部分與起訴部分並無連續犯關係。
    2.併辦部分指被告戊○○於95年5月30日強盜所持有改造手
      槍，已另案起訴，經查係指槍枝管制編號：0000000000槍
      枝，而本件原起訴該槍枝係被告戊○○於93年8月間，才
      由「國隆」者所交付保管，原審法院對該槍枝認定係93年
      7月所取得，均在併辦所指被告戊○○強盜行為後3個月或
      2個月才取得槍枝，顯非該強盜所使用。則併辦所指被告
      戊○○所用槍枝，為起訴槍枝，二案為牽連犯關係，顯屬
      牽強附會。
    3.併辦部分所指被告戊○○駕駛竊得之Ｐ9-2983號自小客車
      犯強盜行為。惟查該Ｐ9-2983號自小客車係93年5月10日
      丁○○所失竊之車輛，為被害人丁○○及被告戊○○一致
      供述在卷。被告戊○○復否認有駕駛該車犯強盜犯行，稱
      其竊車用完即加以丟棄或恐嚇車主贖車。而牽連犯係指犯
      一罪，其方法行為與結果行為或原因行為與目的行為犯他
      罪，在客觀上認有直接密切關係，不得任意牽扯攀附。查
      被告竊車距併辦強盜案件，相隔已20日，實難認其20日前
      竊車，即計劃於20日後供強盜犯罪所用。且依併辦意旨所
      述，被告等係持開山刀及改造手槍，侵入電動玩具店強盜
      。其等至現場用何交通工具與強盜無必然關連，此與一般
      竊車後，以該車輛為犯罪工具，乘機下手行搶路人間有牽
      連關係者，迥不相同。縱依起訴及併辦意旨所載，被告戊○○竊盜車輛，於長久時間後，駕駛車輛至他處侵入建築
      物強盜，共犯於車輛內把風接應，亦屬數罪併罰，與計劃
      強盜尋求犯罪工具竊取車輛有牽連關係者不同。
    4.至併辦意旨指被告戊○○強盜後取得贓物證件，另起意冒
      名偽造文書、詐欺財物，尤與相當長時間前之竊盜行為，
      無牽連關係。
（四）綜上所述，併辦部分與已起訴部分，並無任何實質上或裁
      判上一罪關係，法院不得就未經起訴之案件為審判。原審
      法院就此未經起訴之案件為審判，當然違背法令，應由本
      院關於被告戊○○強盜及所定執行刑部分撤銷，其強盜併
      辦部分，本院不得為實體判決，應退請檢察官依法處理。
（五）另台灣板橋地方法院檢察官於原審以言詞請求併辦意旨略
      以（無案號，卷宗影印存原審卷第一宗第77頁至第96頁，
      第三宗第78頁至81頁）：被告戊○○於94年6月27日15時
      前之不詳時間，於臺北縣新店市○○路○段110巷旁竊取
      己○○所有車號HM-2148號自小客車。復於同月29日凌晨5
      時12分，與綽號「王哥」之姓名年籍不詳成年男子，分別
      持開山刀及短槍在桃園縣中壢市○○○街23號華城便利超
      商，二人均戴鴨舌帽、口罩及手套，喝令店員羅文政交付
      櫃檯內之現金13,570元，並搜括店內之鉛筆盒1個、電池
      數個及手機1台，搶得財物分朋分花用。認被告戊○○所
      為，係犯刑法第321條第1項第3款之加重竊盜罪嫌及犯刑
      法第330條第1項之加重竊盜罪嫌。請原審法院併案審理。
      而核該竊車部分，因與已起訴竊盜案件為連續犯關係，原
      審已予以審判。惟原審認係94年7月2日4時許竊車，則被
      告戊○○94年6月29日尚未竊車前之強盜犯行，自與竊盜
      案無關，原審不得併辦。且上開另移送併辦之93年5月30
      日之強盜巨無霸遊樂場部分，法院不得審判，已如前述，
      原審對被告強盜華城超商部分，自應一併退由檢察官依法
      偵辦。
三、據上論斷，應依刑事訴訟法第369條第1項前段、第364條、
    第299條第1項前段，刑法第2條第1項前段、第28條、第346
    條第1項、第41條第1項前段（行為時法），罰金罰鍰提高標
    準條例第1條前段、第2條（行為時法），判決如主文。
本案經檢察官郭啟東到庭執行職務。
中    華    民    國    95    年    10    月    11    日
                  臺灣高等法院刑事第十六庭
                              審判長法  官  葉騰瑞
                                    法  官  黃俊明
                                    法  官  趙功恆
以上正本證明與原本無異。
強盜部分，如不服本判決，應於收受送達後十日內向本院提出上
訴書狀，其未敘述上訴之理由者並得於提起上訴後十日內向本院
補提理由書（均須按他造當事人之人數附繕本）。
恐嚇取財部分，不得上訴。
                                    書記官  孫佩琳
中    華    民    國    95    年    10    月    11    日
附錄本案論罪科刑法條全文：
刑法第346條第1項
意圖為自己或第三人不法之所有，以恐嚇使人將本人或第三人之
物交付者，處六月以上五年以下有期徒刑，得併科一千元以下罰
金。


司法院資訊處製作；財團法人民間司法改革基金會備份。
